臺灣橋頭地方法院民事裁定
109年度消債更字第93號
聲請人即債  林秀美  
務人                
0000000000000000

代  理  人  林志揚  法扶律師
上列當事人因消費者債務清理事件聲請更生，本院裁定如下：
    主  文
聲請人林秀美自民國一百零九年八月十七日下午四時起開始更生
程序。
命司法事務官進行本件更生程序。
    理  由
一、聲請意旨略以：聲請人即債務人林秀美前向金融機構辦理消
    費借貸、信用卡契約等，致積欠無擔保債務計新臺幣（下同
    ）1,819,355元，因無法清償債務，乃於民國108年12月間向
    本院聲請前置調解，因無法負擔債權人所提還款方案而於10
    9年1月2日調解不成立，因聲請人有不能清償債務或有不能
    清償之虞，復未經法院裁定開始清算程序或宣告破產，爰依
    法聲請准予裁定更生等語。
二、按「債務人不能清償債務或有不能清償之虞者，得依本條例
    所定更生或清算程序，清理其債務。」消費者債務清理條例
    （下稱消債條例）第3條定有明文。衡以消費者與金融機構
    間債之關係之發生，係依契約自由原則及相互間之信賴為基
    礎，此為社會經濟活動得以維繫及發展之重要支柱，債務人
    經濟窘迫，固不應任其自生自滅，債權人一方之利益，仍不
    能因之摒棄不顧。是債務人於協商程序中，自應本於個人實
    際財產及收支狀況，依最大誠信原則，商討解決方案。如終
    究不能成立協商，於聲請更生或清算時，法院審酌上開條文
    所謂「不能清償或有不能清償之虞」，自宜綜衡債務人全部
    收支、信用及財產狀況，評估是否因負擔債務，而不能維持
    最基本之生活條件；所陳報之各項花費，是否確屬必要性之
    支出；如曾有協商方案，其條件是否已無法兼顧個人生活之
    基本需求等情，為其判斷之準據。
三、經查：
  ㈠聲請人前向各金融機構辦理消費借貸、信用卡契約等，致現
    積欠無擔保債務至少1,819,355元，前即因無法清償債務，
    而於108年12月間向本院聲請前置調解，因無法負擔債權人
    所提還款方案而於109年1月2日調解不成立等情，有108年12
    月3日前置調解聲請狀所附債權人清冊、財團法人金融聯合
    徵信中心前置協商專用債權人清冊、信用報告、調解筆錄等
    件在卷可稽，堪信為真實。
  ㈡聲請人現任職於岡本髮型名店，依108年7月至109年4月薪資
    袋所示，此期間薪資總額為241,141元，核每月平均薪資約2
    4,141元，而其名下僅三商美邦壽保險解約金46元，107年度
    未有申報所得，現勞工保險投保於職業工會等情，有財產及
    收入狀況說明書、勞工保險被保險人投保資料表、綜合所得
    稅各類所得資料清單暨國稅局財產歸屬資料清單、109年6月
    10日陳報狀所附薪資袋、三商美邦人壽保險股份有限公司10
    9年5月7日三法字第00545號函、南山人壽保險股份有限公司
    109年6月8日南壽保單字第C1702號函附卷可稽。則查無聲請
    人有其他收入來源，佐以聲請人提出薪資袋為證，則以聲請
    人主張之收入來源，應全非虛罔，是以薪資袋所示每月平均
    薪資24,141元作為核算其現在償債能力之基礎，應能反映真
    實收入狀況。
  ㈢至支出部分，聲請人主張扶養1名未成年子女及母親，每月各
    支出扶養費9,919元、3,000元。按直系血親相互間，互負扶
    養之義務，民法第1114條第1款定有明文。查聲請人子女為1
    01年生，其名下無任何財產及所得，另聲請人主張扶養母親
    林黃○○，惟未提出其財產所得相關資料等情，有戶口名簿、
    綜合所得稅各類所得資料清單暨國稅局財產歸屬資料清單附
    卷可證，則聲請人主張扶養母親部分，尚難認可採。扶養費
    用部分，依消債條例第64條之2第1、2項，並參照民法第111
    8、1119條規定，其負扶養義務之程度，亦應考量其目前身
    負債務之窘境，所負擔之扶養義務能力，自非比一般，在無
    其他更為詳實之資料可供佐證之情形下，故本院認定以109
    年度高雄市最低生活費標準之1.2倍15,719元為標準，則與
    配偶分擔後，聲請人每月應支出之扶養費應以7,860元為度
    （計算式：15,719元÷2＝7,860元），聲請人主張每月支出9,
    919元，尚屬過高；至聲請人個人日常生活必要費用部分，
    審酌聲請人負債之現況，基於社會經濟活動之互賴及誠信，
    該日常生活所需費用，自應節制開支，不得有超越一般人最
    低生活標準之享受，否則反失衡平，本院依消債條例第64條
    之2第1項，參酌衛福部社會司所公告歷年最低生活費標準，
    108年度高雄市最低生活費標準13,099元之1.2倍為15,719元
    ，則聲請人每月最低生活費除有特殊情形並有證據證明者外
    ，自宜以此為度，始得認係必要支出，聲請人主張每月個人
    必要生活費為14,525元，尚低於上開標準15,719元，應認可
    採。
  ㈣綜上所述，以聲請人現每月之收入24,141元為其償債能力基
    準，扣除其每月扶養費7,860元及個人必要生活費14,525元
    後僅餘1,756元，而聲請人目前負債總額為1,819,355元，扣
    除保險解約金46元後，債務餘額為1,819,309元，以上開餘
    額按月攤還結果，約86年期間始能清償完畢，堪認聲請人確
    有不能清償債務或有不能清償之虞之情事。從而，聲請人主
    張已不能清償債務，聲請本院准予更生，依所舉事證及本院
    調查結果，即無不合。
四、末按「法院開始更生程序之裁定，應載明其年、月、日、時
    ，並即時發生效力。」、「法院裁定開始更生或清算程序後
    ，得命司法事務官進行更生或清算程序，必要時得選任律師
    、會計師或其他適當之自然人或法人一人為監督人或管理人
    。」消費者債務清理條例第45條第1 項、第16條第1 項分別
    定有明文。本件聲請人其目前收入及財產狀況，不能履行債
    務，依聲請人其目前收入及財產狀況，未償之債務亦屬不能
    清償，有如上述。此外，復查無聲請人有消費者債務清理條
    例第46條各款所定駁回更生聲請等事由，從而，聲請人聲請
    更生，洵屬有據，應予准許，爰命司法事務官進行本件更生
    程序。
五、依消費者債務清理條例第11條第1 項、第45條第1 項、第16
    條第1 項，裁定如主文。
中　　華　　民　　國　 109　　年　　8 　　月　　17　　日
              　        　民事庭　法　官　李姝蒓
以上正本係照原本作成。
本裁定已於109年8月17日下午4時公告。
本裁定不得抗告。
中　　華　　民　　國　 109　　年　　8 　　月　　17　　日
  　                              書記官　郭南宏